臺灣屏東地方法院刑事判決
       111年度原訴字第43號
公  訴  人  臺灣屏東地方檢察署檢察官
被      告  蔡昇峯


指定辯護人  本院公設辯護人謝弘章  
被      告  陳建文


上列被告因妨害秩序案件，經檢察官提起公訴（110年度偵字第1
2176號），因被告於準備程序中就被訴犯罪事實均為有罪之陳述
，經本院告知簡式審判程序之旨，並聽取當事人之意見後，由本
院合議庭裁定改由受命法官獨任進行簡式審判程序，判決如下：
    主  文
乙○○犯意圖供行使之用而攜帶兇器，在公共場所聚集三人以上首
謀及下手實施強暴罪，處有期徒刑拾月。扣案甩棍壹支沒收。緩
刑貳年，緩刑期間付保護管束，並應於緩刑期間內向指定之政府
機關、政府機構、行政法人、社區或其他符合公益目的之機構或
團體，提供貳佰小時之義務勞務，並接受法治教育貳場次。
甲○○犯意圖供行使之用而攜帶兇器，在公共場所聚集三人以上實
施強暴而在場助勢罪，處有期徒刑參月，如易科罰金，以新臺幣
壹仟元折算壹日。
    事  實
一、乙○○因與李孟漢前有糾紛而心生不滿，遂於民國110年6月9
    日凌晨0時許，邀約李孟漢至址設屏東縣屏東市廣勝路PARTY
    自助洗車場(下稱洗車場)談判，並先由乙○○聯繫甲○○、董俊
    杰、邱揚文(董俊杰、邱揚文所涉妨害秩序部分，另為緩起
    訴處分確定)及其他真實姓名、年籍不詳之成年男子4人後，
    再由甲○○駕駛車牌號碼000-0000號自用小客車搭載蔡昇峰及
    董俊杰、不詳之人駕駛車牌號碼000-0000號自用小客車搭載
    另不詳之2人、邱揚文駕駛車牌號碼000-0000號自用小客車
    搭載另不詳之1人一同前往上開洗車場。嗣於同日1時15分許
    ，眾人抵達現場時因見李孟漢獨自一人駕駛車牌號碼000-00
    00號自用小客車在場，遂以乙○○為首謀及下手實施之人；甲
    ○○為在場助勢之人，並與其他在場之董俊杰、邱揚文及其他
    真實姓名、年籍不詳之成年男子共同基於攜帶兇器在公共場
    所聚集三人以上實施強暴以妨害秩序之犯意聯絡，由乙○○持
    客觀上對人之生命、身體、安全將構成威脅，足供兇器使用
    之甩棍1支敲擊並出腳踹踢李孟漢上開車輛；其他不詳之男
    子2人亦分持木棍敲砸李孟漢上開車輛；甲○○、董俊杰、邱
    揚文及其他不詳之人2人則在場助勢，乙○○、甲○○即分別以
    上開方式，於上開洗車場之公共場所下手實施強暴及在場助
    勢，致生妨害公共秩序及公眾安寧，並造成李孟漢上開車輛
    受損之結果(毀損部分業經撤回告訴)。嗣經李孟漢駕駛上開
    ACC-3086號自用小客車前往屏東縣政府警察局屏東分局崇蘭
    派出所報案，經警調閱現場監視器畫面，並扣得甩棍1支，
    始循線查悉上情。
二、案經屏東縣政府警察局屏東分局報告臺灣屏東地方檢察署檢
    察官偵查起訴。
    理  由
一、本案被告乙○○、甲○○所犯為死刑、無期徒刑、最輕本刑為三
    年以上有期徒刑以外之罪，亦非高等法院管轄第一審案件，
    且被告2人於本院準備程序進行中，先就前揭被訴事實均為
    有罪之陳述(見本院卷第53頁、第55頁)，經受命法官告知簡
    式審判程序之旨，並聽取當事人之意見後，本院合議庭認無
    不得或不宜改依簡式審判程序進行之事，依刑事訴訟法第27
    3 條之1 第1 項，裁定本件由受命法官獨任行簡式審判程序
    。又本案既經本院裁定改依簡式審判程序審理，則依刑事訴
    訟法第273 條之2 、同法第159 條第2 項之規定，不適用傳
    聞法則有關限制證據能力及證據調查之相關規定。
二、上揭事實，業據被告2人於本院準備程序及審理時均坦承不
    諱且互核一致（見本院卷第53頁、第55頁），復與證人即被
    害人李孟漢於警詢及偵查中之證述(見警卷第47頁至第55頁
    、偵卷第61頁至第76頁)、證人董俊杰、邱揚文於警詢及偵
    查中之證述(見警卷第17頁至第26頁、第35頁至第40頁、偵
    卷第61頁至第76頁)、證人林財發於警詢及偵查之證述(見警
    卷第41頁至第46頁、第61頁至第76頁)、證人張峻賓於警詢
    之證述(見警卷第56頁至第59頁)均大致相符，並有屏東縣政
    府警察局屏東分局扣押筆錄暨扣押物品目錄表1份(見警卷第
    62頁至第67頁)、車牌號碼000-0000號、AMP-6598號、AVW-6
    381號自用小客車之車輛詳細資料報表各1份(見警卷第68頁
    至第70頁)、現場監視器暨照片共48張(見警卷第98頁至第12
    1頁)、臺灣屏東地方檢察署檢察官111年1月4日勘驗報告1份
    (見偵卷第89頁至第107頁)等件在卷可稽，足認被告2人上開
    任意性之自白均核與客觀事實相符，堪以採信。從而，本案
    事證明確，被告上開犯行洵堪認定，應依法論科。
三、論罪科刑：
  ㈠按犯前項之罪，而有下列情形之一者，得加重其刑至二分之
    一：一、意圖供行使之用而攜帶兇器或其他危險物品犯之。
    二、因而致生公眾或交通往來之危險，刑法第150條第2項定
    有明文。又刑法總則之加重，係概括性之規定，所有罪名均
    一體適用；刑法分則之加重，係就犯罪類型變更之個別犯罪
    行為予以加重，成為另一獨立之罪名。刑法第150條第2項，
    得加重其刑至二分之一，係就刑法第150條第1項之基本犯罪
    類型，參考我國實務常見之群聚鬥毆危險行為態樣，慮及行
    為人意圖供行使之用而攜帶兇器或者易燃性、腐蝕性液體，
    抑或於車輛往來之道路上追逐，對往來公眾所造成之生命、
    身體、健康等危險大增，破壞公共秩序之危險程度升高，而
    有加重處罰之必要，已就刑法第150條第1項犯罪類型變更之
    個別犯罪行為予以加重，而成另一獨立之罪名，自屬刑法分
    則加重之性質。經查，被告2人與另案被告董俊杰、邱揚文
    及其他不詳之4人於公共場所聚集，而由被告乙○○持甩棍、
    不詳之2人則持木棍敲砸被害人李孟漢所駕駛之自小客車，
    並造成被害人受有前揭車輛毀損之結果，而該些物品雖為棍
    棒類，然既足以毀壞被害人所有之自小客車車體，衡情於客
    觀上當具有危險性，而屬足以對人之生命、身體、安全構成
    威脅之兇器無訛，是被告乙○○自應構成刑法第150條第2項第
    1款之加重要件；又被告甲○○雖於案發時並未有實際持棍棒
    下手實施之行為，惟依其於本院準備程序之供述：我看到乙
    ○○有拿甩棍等語(見本院卷第55頁)，並佐以現場監視器畫面
    ，可見被告甲○○於被告乙○○持棒敲砸被害人之車輛時，已站
    立於旁邊助勢(見警卷第101頁)，則被告甲○○顯然對於其他
    被告有持兇器犯本案乙事知悉而有犯意聯絡，自亦構成上開
    加重要件。是核：
　⒈被告乙○○所為，係犯刑法第150條第2項第1款、同條第1項後
    段之意圖供行使之用而攜帶兇器，在公共場所聚集三人以上
    首謀及下手實施強暴罪。至公訴意旨雖未主張被告乙○○成立
    首謀，然經本院當庭告知被告乙○○此一可能成立之罪名，並
    給予其辨明之機會，其亦當庭承認有首謀之情事(見本院卷
    第51頁)，爰由本院逕行補充、更正如前。又因首謀與下手
    實施，屬同條項之不同犯罪型態，是此部分尚無變更起訴法
    條之問題，附此敘明。
　⒉被告甲○○所為，則係犯刑法第150條第2項第1款、同條第1項
    前段之意圖供行使之用而攜帶兇器，在公共場所聚集三人以
    上實施強暴而在場助勢罪。至公訴意旨雖認為被告甲○○係犯
    刑法第150條第2項第1款、同條第1項後段之意圖供行使之用
    ，而攜帶兇器在公共場所聚集三人以上下手實施強暴罪部分
    ，然因被告甲○○始終無持工具或以徒手方式導致被害人所駕
    車輛毀損，僅有在場助勢之行為，業經起訴書敘明於前，而
    刑法第150條第1項本就首謀、下手實施及在場助勢等參與犯
    罪程度不同而異其刑罰之規定，自無從再援引刑法第28條，
    一律視為共同正犯而科以相同之責任，是公訴意旨容有誤會
    ，惟經本院當庭告知被告甲○○此部分變更之罪名，並經公訴
    檢察官當庭更正(見本院卷第51頁)，自亦無變更起訴法條之
    問題，附此敘明。
　㈡次按共犯在學理上，有「任意共犯」與「必要共犯」之分，
    前者指一般原得由一人單獨完成犯罪而由二人以上共同實施
    之情形，當然有刑法總則共犯規定之適用；後者係指須有二
    人以上之參與實施始能成立之犯罪而言。且「必要共犯」依
    犯罪之性質，尚可分為「聚合犯」與「對向犯」，其二人以
    上朝同一目標共同參與犯罪之實施者，謂之「聚合犯」，如
    刑法分則之公然聚眾施強暴、脅迫罪、參與犯罪結社罪、輪
    姦罪等是，因其本質上即屬共同正犯，故除法律依其首謀、
    下手實施或在場助勢等參與犯罪程度之不同，而異其刑罰之
    規定時，各參與不同程度犯罪行為者之間，不能適用刑法總
    則共犯之規定外，其餘均應引用刑法第28條共同正犯之規定
    （最高法院81年度台非字第233號判決意旨參照）。是被告
    乙○○與另2名持棍之敲砸被害人車輛之不詳之人間；被告甲○
    ○與董俊杰、邱揚文及其他2名在場助勢之不詳之人間，分別
    該當首謀、下手實施、在場助勢而施強暴罪，彼此間有犯意
    聯絡及行為分擔，依刑法第28條規定，各應論以共同正犯，
    惟因刑法條文有「結夥三人以上」者，其主文之記載並無加
    列「共同」之必要（最高法院79年度台上第4231號判決意旨
    參照），是本條文既以「聚集三人以上」為構成要件，應為
    相同解釋，方為適論，故對被告2人所犯妨害秩序罪之主文
    即均不再為「共同」之記載，附此敘明。　
　㈢刑之加重事由：
　⒈按犯刑法第150條第1項之在公共場所聚集三人以上實施強暴
    罪，而有下列情形之一者，得加重其刑至二分之一：一、意
    圖供行使之用而攜帶兇器或其他危險物品犯之。二、因而致
    生公眾或交通往來之危險，刑法第150條第2項定有明文。上
    開得加重條件，屬於相對加重條件，並非絕對應加重條件，
    是以，事實審法院應依個案具體情狀，考量當時客觀環境、
    犯罪情節及危險影響程度、被告涉案程度等事項，綜合權衡
    考量是否有加重其刑之必要性。本院審酌本案之起因為被告
    乙○○與被害人李孟漢有糾紛，並相約至洗車場談判，過程中
    被告乙○○及不詳之人持棍棒砸車、被告甲○○則在場助勢，造
    成被害人所有之車輛毀損，對於附近之社會秩序及公眾安寧
    造成一定程度之妨礙，惟因被告2人涉案之時段屬深夜，該
    地點較無一般民眾進出，有前述現場監視器照片可佐，堪認
    其行為所生危害相對輕微，且被害人李孟漢已與被告乙○○和
    解，並撤回毀損部分之告訴，有和解書及撤回告訴狀各1份
    可參(見警卷第96頁、偵卷第77頁)，被告2人復於被害人報
    警後即行離去，足認其等手段確尚知節制，故認本件被告2
    人所犯情節侵害社會秩序安全，並無嚴重或擴大現象，尚無
    予以加重其刑之必要。
　⒉被告甲○○前於106年間，因公共危險案件經本院以106年度交
    簡字第663號判決判處有期徒刑3月確定，嗣於106年5月19日
    易科罰金執行完畢等情，業據公訴檢察官當庭補充(見本院
    卷第74頁)，並提出前科表為據，被告甲○○對此亦不予爭執(
    見本院卷第74頁)，堪認檢察官已就被告甲○○構成累犯之事
    實，有所主張並指出證明方法。本院審酌被告甲○○所涉前案
    雖與本案同屬侵害社會法益之犯罪，然畢竟於罪名、罪質、
    行為態樣及犯罪手段均有不同，且其前案迄今已4年餘，難
    認被告甲○○之前後案間有何內在關聯性，故依司法院大法官
    釋字第775號解釋意旨及刑法第47條第1項之規定，裁量不予
    加重其刑。另基於精簡裁判之要求，爰不於判決主文為累犯
    之諭知(最高法院110年度台上大字第5660號裁定意旨參照)
    ，附此敘明。　　　　　
  ㈣爰以行為人之責任為基礎，審酌被告乙○○僅因與被害人李孟
    漢有所糾紛，竟不思以理性方式解決紛爭，反邀集被告甲○○
    、另案被告董俊杰、邱揚文及其他不詳之人共7人至前揭公
    共場所之洗車場鬧事，造成公眾或他人恐懼不安，影響附近
    居民之安寧及危害社會公共秩序，並造成被害人李孟漢之車
    輛遭毀損之結果，被告2人所為均有不該；惟念及被告2人犯
    後均坦承犯行，且被告乙○○已與被害人李孟漢達成和解，並
    給付賠償金完畢，有和解書1份可參，被害人李孟漢並表示
    欲撤回告訴，亦有撤回告訴狀1份可佐，堪認被告2人犯後態
    度尚可，並考量被告2人之素行，有臺灣高等法院被告前案
    紀錄表可憑，兼衡其2人犯罪之動機、目的、手段、參與程
    度、首從之別，暨其2人於本院審理時自陳之智識程度、家
    庭生活及經濟狀況等一切情狀(見本院卷第75頁)，分別量處
    如主文所示之刑，並就被告甲○○部分，併諭知易科罰金之折
    算標準，以資懲儆。
　㈤緩刑宣告部分：　
　⒈按行為經法院評價為不法之犯罪行為，且為刑罰科處之宣告
    後，究應否加以執行，乃刑罰如何實現之問題。依現代刑法
    之觀念，在刑罰制裁之實現上，宜採取多元而有彈性之因應
    方式，除經斟酌再三，認確無教化之可能，應予隔離之外，
    對於有教化、改善可能者，其刑罰執行與否，則應視刑罰對
    於行為人之作用而定。倘認有以監禁或治療謀求改善之必要
    ，固須依其應受威嚇與矯治之程度，而分別施以不同之改善
    措施（入監服刑或在矯治機關接受治療）；反之，如認行為
    人對於社會規範之認知並無重大偏離，行為控制能力亦無異
    常，僅因偶發、初犯或過失犯罪，刑罰對其效用不大，祇須
    為刑罰宣示之警示作用，即為已足，此時即非不得緩其刑之
    執行，並藉違反緩刑規定將入監執行之心理強制作用，謀求
    行為人自發性之改善更新。而行為人是否有改善之可能性或
    執行之必要性，固係由法院為綜合之審酌考量，並就審酌考
    量所得而為預測性之判斷，但當有客觀情狀顯示預測有誤時
    ，亦非全無補救之道，法院仍得在一定之條件下，撤銷緩刑
    （參刑法第75條及第75條之1），使行為人執行其應執行之
    刑，以符正義。由是觀之，法院是否宣告緩刑，有其自由裁
    量之職權，而基於尊重法院裁量之專屬性，對其裁量宜採取
    較低之審查密度，祇須行為人符合刑法第74條第1項所定之
    條件，法院即得宣告緩刑，與行為人犯罪情節是否重大，是
    否坦認犯行並賠償損失，並無絕對必然之關聯性（最高法院
    104年度台上字第1748號刑事判決參照)。
　⒉經查，被告乙○○前未曾因故意犯罪受有期徒刑以上刑之宣告
    ，有臺灣高等法院被告前案紀錄表在卷可參，本院審酌被告
    乙○○一時失慮，致蹈刑章，犯後復坦承犯行，且與被害人李
    孟漢達成和解並獲得其諒宥，堪認被告乙○○經此偵審程序及
    刑罰宣告之警告後，當已知所警惕，況其迄今無入監服刑之
    生命歷程，是倘未為緩刑宣告，強使其等入監，非無使其等
    沾染犯罪惡習，致再犯風險不減反增之虞，更伴隨有劣化其
    等固有社會性之高度可能，刑罰之惡害性尚非不明顯，是本
    院認被告乙○○所宣告之刑，以暫不執行為適當，爰併予宣告
    緩刑2年；惟為使被告乙○○自本案記取教訓，並確實督促其
    保持善良品行及強化法治觀念，自以命其履行一定負擔為宜
    ，故依刑法第74條第2 項第5款之規定，命被告乙○○須於緩
    刑期間內，向檢察官指定之政府機關、政府機構、行政法人
    、社區或其他符合公益目的之機構或團體，提供200小時之
    義務勞務，並接受2場次之法治教育，復依同法第93條第1項
    第2款之規定併諭知於緩刑期間付保護管束，以啟自新。又
    被告乙○○若違反上開附負擔之條件，足認原宣告之緩刑難收
    其預期效果，而有執行刑罰之必要者，依刑法75條之1第1項
    第4款之規定，得撤銷其之緩刑宣告，併予敘明。　
　⒊至被告甲○○於110年2月19日因公共危險案件，經本院以109年
    度交簡字第2407號判決判處有期徒刑4月確定，並於110年7
    月7日易科罰金執行完畢等情，有臺灣高等法院被告前案紀
    錄表可參(此部分不構成累犯)，足見其於本案宣判前5年內
    已受上開有期徒刑以上刑之宣告確定，揆諸前揭說明，就其
    本件犯行自不符合緩刑宣告之要件，而無從為緩刑之諭知，
    附此敘明。　
四、沒收部分：
　　按供犯罪所用、犯罪預備之物或犯罪所生之物，屬於犯罪行
    為人者，得沒收之。前二項之沒收，於全部或一部不能沒收
    或不宜執行沒收時，追徵其價額，刑法第38條第2 項、第4 
    項分別定有明文。查扣案之甩棍1支，為被告乙○○所有，且
    為其供本案所用之物，業據其坦認在卷(見本院卷第74頁)，
    自應依上開規定，於其所犯罪刑項下，宣告沒收之。
據上論斷，應依刑事訴訟法第273條之1第1項、第299條第1項前
段，判決如主文。
本案經檢察官林冠瑢提起公訴，檢察官廖維中到庭執行職務。
中　　華　　民　　國　　111 　年　　9 　　月　　16　　日
                  刑事第三庭    法  官   吳昭億
以上正本證明與原本無異。
如不服本判決應於收受判決後20日內向本院提出上訴書狀，並應
敘述具體理由；其未敘述上訴理由者，應於上訴期間屆滿後20日
內向本院補提理由書（均須按他造當事人之人數附繕本）「切勿
逕送上級法院」。
中　　華　　民　　國　　111 　年　　9 　　月　　19　　日
                                書記官   許珍滋
附錄本判決論罪科刑法條：
中華民國刑法第150條